臺灣高等法院刑事判決　　　　　　　　99年度上易字第2340號
上　訴　人
即　被　告　陳福良
選任辯護人　呂傳勝　律師
上列上訴人因竊盜案件，不服臺灣桃園地方法院99年度易字第53
5號，中華民國99年8月26日第一審判決（起訴案號：臺灣桃園地
方法院檢察署99年度偵字第2075號），提起上訴，本院判決如下
：
    主  文
上訴駁回。
    事  實
一、陳福良基於意圖為自己不法之所有犯意，於民國98年4月19
    日凌晨3時許，騎乘其所有車牌號碼ME3-856號重型機車前往
    臺北縣林口鄉(已改為新北市林口區○○○路與公園路路口附
    近，見楊政雄所有之車牌號碼7683-EK號自用小客車1台停放
    在該處，竟持不知名之器具（無證據證明該器具客觀上足對
    人之生命、身體構成威脅為具有危險性之兇器）破壞上開自
    用小客車右後車窗玻璃（毀損部分未據告訴），進入上開自
    用小客車內著手翻找車內財物，惟並未竊得財物，旋離去上
    開自用小客車。嗣因路人江俊輝與林茂芳發現，報警處理，
    陳福良於警方抵達現場時趁機逃逸，後再經警方循線在陳福
    良位於桃園縣蘆竹鄉○○路320號2樓住處查獲，並扣得陳福
    良所有與本案無關之毛線帽3頂、螺絲起子1把、手電筒1支
    ，始悉上情。
二、案經臺北縣政府警察局新莊分局報請臺灣板橋地方法院檢察
    署呈請臺灣高等法院檢察署檢察長令轉臺灣臺南地方法院檢
    察署偵查後，臺灣臺南地方法院檢察署再呈請臺灣高等法院
    檢察署檢察長令轉臺灣桃園地方法院檢察署檢察官偵查起訴
    。
    理  由
壹、程序方面
    按被告以外之人於審判外之言詞或書面陳述，除法律有規定
    者外，不得作為證據；又被告以外之人於審判外之陳述，雖
    不符第159條之1至第159條之4之規定，但經當事人於審判程
    序同意作為證據，法院審酌該言詞陳述或書面陳述作成時之
    情況，認為適當者，亦得為證據；當事人、代理人或辯護人
    於法院調查證據時，知有第159條第1項不得為證據之情形，
    而未於言詞辯論終結前聲明異議者，視為有前項之同意，刑
    事訴訟法第159條第1項、第159條之5規定甚明。經查，本判
    決後開所引用之各該被告以外之人於審判外之陳述（包括書
    面陳述），雖屬傳聞證據，惟於本院審理時，被告陳福良、
    辯護人及檢察官均表示對證據能力無意見而不予爭執，且迄
    至言詞辯論終結前亦均未聲明異議，本院審酌上開證據資料
    製作時之情況，尚查無違法不當及證明力明顯過低之瑕疵，
    亦認為以之作為證據應屬適當，故揆諸前開法律規定與說明
    ，爰逕依刑事訴訟法第159條之5規定，認前揭證據資料均例
    外有證據能力。
貳、實體部分
一、訊據被告陳福良固坦承上開車牌號碼ME3-856號重型機車為
    其所有且為其所騎乘等情，惟矢口否認有何普通竊盜未遂之
    犯行，並辯稱伊當天在家睡覺，且住所離案發現場甚遠，伊
    年紀又大，路人可能看錯人云云。經查：
(一)被害人楊政雄所有車牌號碼7683-EK號自用小客車，於98年4
    月19日凌晨3時許，停放在臺北縣林口鄉○○路與公園路路
    口附近，而當時該自用小客車右後車窗玻璃遭人破壞毀損等
    情，業據證人即被害人楊政雄於警詢、證人林茂芳、江俊輝
    於警詢及偵查中證述明確（見臺灣板橋地方法院檢察署98年
    偵字第15975號卷第9頁至第15頁），復有案發現場照片4張
    、車號查詢汽車車籍等件附卷可按（見臺灣板橋地方法院檢
    察署98年偵字第15975號卷第26頁至第27頁，原審卷第23頁
    ），此部分事實，應堪認定。
(二)又目擊證人林茂芳於原審審理時證稱：98年4月19日下午2時
    ，伊因為發現本件竊盜案件，警員要伊到臺北縣政府警察局
    新莊分局文化派出所製作筆錄，而製作筆錄與本件竊案發生
    時間相距多久，因為時間太久了，伊已經忘記了。本件竊案
    是由江俊輝先發現的，當時伊還在茂芳輪胎行屋內，江俊輝
    在車上發現本件竊案，馬上打伊的手機請伊報警，並說他現
    在人就在茂芳輪胎行外八德路上的車上，伊立刻打電話報警
    ，報警完就走出輪胎行到案發現場，江俊輝當時已經站在人
    行道上了，我們兩人在人行道上時，江俊輝跟伊說他剛才看
    到竊賊先將停在八德路、公園路口的一台自用小客車右後車
    窗玻璃弄破，並看到竊賊將破掉的車窗玻璃整塊丟到路邊的
    草叢裏。這時伊與江俊輝看到竊賊從草叢又回到那部車旁邊
    ，並鑽入該車內，再鑽出來，之後竊賊又跑到距離上開車輛
    停放約有20公尺附近的公園路上的自用小客車旁，伊與江俊
    輝則隨後追逐竊賊到公園路上，而警車此時剛好也行駛到公
    園路與八德路口，我們立即問警察在開車過來的途中有無發
    現竊賊，當時伊、江俊輝與警車的位置剛好就在該名竊賊準
    備偷第二輛車的旁邊，該名竊賊此時應該是聽到我們與警察
    的交談後，旋由他所藏身的車旁站起來要快速離開現場。在
    該名竊賊要離開現場的途中，剛好朝與伊、江俊輝面對面方
    向快速的衝過來，竊賊與伊面對面照面之距離約2公尺，而
    現場公園路有路燈，旁邊大樓大門也有照明光線，視線很清
    楚，可以分辨出來跟伊面對面竊賊的長相。伊就喊「不要跑
    」，馬上跟江俊輝、警察一起追那名竊賊，後來那名竊賊往
    八德路高速公路方向跑，跳過圍籬滾下斜坡，越過高速公路
    就跑了。我們沒有抓到竊賊返回竊案現場時，因為伊住在那
    裡10年了，那裡只有12戶人家，大家都很熟，是不是住戶之
    車子，大家都很清楚，在途中發現停在八德路62號旁的一輛
    機車，並不是附近居民所用，伊覺得很可疑，便跟警員說，
    警察聽了伊的話，馬上就摸一下機車引擎，並跟伊說引擎熱
    熱的，確實是很可疑，於是警員就將該輛機車的車號抄錄在
    紙上。然後我們就一起返回失竊現場，並由警員查詢失竊車
    輛的車主為何人，再聯絡被害人到場。在通知車主過來的這
    段時間，伊、江俊輝與警員留在該處談論失竊情形，約1個
    小時左右，江俊輝先開車離開要回家，伊與警察仍留在現場
    ，在江俊輝開車由案發地點準備回家途中，距案發地點約幾
    百公尺處，剛好又看見竊賊由龜山走文化二橋往八德路回來
    ，江俊輝馬上打電話給伊問警察離開了嗎，伊當時還在與警
    察聊天，就跟警察說小偷又回來了，警察與伊馬上往江俊輝
    所說的方向追去，發現該名小偷正在八德路62號旁騎上並發
    動伊原來認為很可疑的那輛機車，警車就追在那輛機車後面
    ，一直沿路追下去，後來約過10分鐘後，該輛警車又返回現
    場，警察告知伊沒有追上那名小偷，伊就回家了。該名竊賊
    戴著一頂暗色毛線帽，並沒有將臉全部罩住，帽子下層只有
    戴到額頭而已，穿一雙黑色的功夫鞋，身高大約160公分左
    右，體型微胖、頭大大的，在該名竊賊逃跑滾落斜坡的過程
    中，他的毛線帽掉了，就發現該名竊賊的前額微禿，製作警
    詢筆錄時，警察先依據前開停放在八德路62號旁機車所抄錄
    的機車號碼查閱到機車車主為被告，又調取被告的口卡照片
    供伊指認，伊一看到口卡上的照片就認出竊賊就是被告，經
    伊當庭指認，被告就是當晚與伊面對面的該名竊賊沒有錯，
    伊百分之百可以確認當晚的竊賊就是被告，伊沒有認錯人等
    語（見原審卷第54頁至第56頁），與證人江俊輝於偵查中證
    稱：本件竊案案發當時伊剛好從林茂芳工廠離開，要開車離
    開之際，伊看到被告敲破車號7683-EK 號自小客車車窗玻璃
    ，將玻璃丟棄，便叫林茂芳報警，當時被告又跑到另一部車
    打算要行竊，警員剛好抵達現場，被告從另一車後方逃跑，
    與伊錯身跑向高速公路，伊與林茂芳均有看到被告的臉，伊
    、林茂芳及警員隨後追趕被告，但未追上。之後在八德路上
    發現一台機車由警員抄錄機車車號，大約1 小時後，被告返
    回現場騎乘該輛機車，伊有告知警察，但警員還是沒追到，
    指認照片上的人（被告）即為竊賊等語（見臺灣板橋地方法
    院檢察署98年偵字第15975號卷第39 頁，臺灣桃園地方法院
    檢察署99年度偵字第2075號卷第8 頁），及證人即本件竊案
    處理之警員黃家宏於偵查中證稱：伊當天處理另一件公共危
    險案件，在返所途中，聽見無線電通報在八德路公園路口有
    一件竊案，便與副所長驅車前往，抵達現場時，有二名民眾
    說有另一位警員已隨後追趕竊賊，並告知我們竊賊逃逸方向
    ，且說現場路旁有一台機車不是當地住戶所有，之前沒看過
    該輛機車，有可能是嫌犯用車，伊便抄下該輛機車車號，再
    聯絡車主，聯繫當中，其中一名民眾說竊賊回來騎該輛機車
    離去，且離去時有與其中一名民眾照面，於是我們回所後就
    將該車車主照片調出，供民眾指認，證人指認就是照片上的
    人等語（見臺灣桃園地方法院檢察署99年度偵字第2075號卷
    第19頁至第20頁），互核一致，且證人林茂芳描述被告前額
    微禿、體型微胖等特徵亦與被告相符，足見上開證人所言，
    洵堪採信。而車牌號碼ME3-856 號重型機車為被告所有且僅
    供被告騎乘等情，為被告所不否認，並有車籍查詢－基本資
    料詳細畫面在卷可稽（見臺灣板橋地方法院檢察署98年偵字
    第15975號卷第33 頁），倘被告案發當時未前往該處，證人
    林茂芳、黃家宏何以在現場發現被告所有之機車？又倘證人
    黃家宏抄錯車號，何以證人林茂芳、江俊輝所見竊嫌容貌特
    徵與被告相符？況依證人林茂芳及江俊輝之證詞，該名竊賊
    在八德路、公園路路口自另一台車後逃跑時，與其等錯身面
    對面見過，有看到竊賊的臉，且證人林茂芳證稱與竊賊面對
    面距離僅2 公尺，當時路口有路燈，旁邊大樓大門也有燈照
    明，視線清楚等語，亦核與卷附案發當時現場照片（臺灣板
    橋地方法院檢察署98年偵字第15975號卷第26頁至第28 頁）
    所示，路口確有路燈，路燈並非昏暗，視線應屬清晰等情相
    符，可認案發現場光線清晰可見，證人林茂芳及江俊輝與被
    告面對面之距離僅約2 公尺，距離甚近，顯無錯認之可能，
    是被告辯稱案發當時未前往該處，應是證人誤認云云，應為
    事後卸責之詞，委無足採。
(三)至被告辯稱年事已高，無法於凌晨時分前往現場偷竊云云，
    惟被告前於92年3月27日凌晨4、5時許，以相同方式打破自
    小客車玻璃竊取車內財物，業經本院以93年度上易字第1586
    號判決確定在案，有上開刑事判決在卷可按（見本院卷第42
    頁至第43頁），斯時被告業已50餘歲，而本件案發當時被告
    亦為57歲之人，二件案發時間被告均為50餘歲之人，體能狀
    態應無太大之差異。況被告目前亦係因拿石頭打破汽車車窗
    玻璃行竊案件，遭法院羈押，且其中被告承認犯行的時間點
    ，亦為晚上12點左右，業據被告於本院供述甚明（見本院卷
    第25頁反面、第26頁），顯見被告確有於夜間破壞汽車車窗
    玻璃行竊之慣行。再者，被告迄今均未提供任何佐證其有身
    體不佳、無法於凌晨時分外出或於案發當時確實在家之證據
    ，尚難認其上開所辯可採。
(四)另被告及原審辯護人請求調閱案發現場98年4月19日監視器
    畫面一節，經承辦本件竊案單位前往調閱監視器畫面後，黃
    家宏警員於卷附職務報告中稱：職於承辦本件竊案時，該輛
    遭竊自用小客車是停放在八德路上，當時該處並無監視器畫
    面等語（見原審卷第30頁），及新莊分局文化派出所沈明哲
    警員於卷附職務報告中稱：職於99年7月16日下午4時24分許
    ，在臺北縣林口鄉○○路1至5號（力璞天馳社區）詢問該社
    區管理員，其對該大樓何時建立監視器並不知情，但管理委
    員會98年10月17日成立時已有監視器，惟監視器畫面保存1
    個月，已無98年4月19日之監視器畫面；職到臺北縣林口鄉
    ○○路15號大樓詢問管理員，其對何時建置監視器並不知情
    ，但至少設置3年，監視器畫面僅保存1個月，查無98年4月
    19 日之監視器畫面；職前往八德路與公園路路口周遭並未
    發現該處設置有監視器等語（見原審卷第31頁），可知臺北
    縣林口鄉○○路1至5號（力璞天馳社區）之監視器雖無法確
    定何時建置，然縱案發當時已建置監視器，亦已逾1個月之
    保存期間；臺北縣林口鄉○○路15號於案發當時雖已建置，
    然已逾1個月之保存期間，至八德路公園路路口則無建置監
    視器，此亦有現場照片可資佐證（見原審卷第32頁至第36頁
    ），是被告及辯護人開請求調閱案發現場監視器，實際上確
    已無法調閱，而無調查之必要，併予敘明。
(五)綜上所述，被告上揭所辯，委不足採。本件事證明確，被告
    犯行，洵堪認定，應予依法論科。
二、核被告所為，係犯刑法第320條第3項、第1 項之普通竊盜未
    遂罪。被告雖著手於竊盜行為之實施，惟被害人楊政雄並未
    失竊任何財物，應依刑法第25條第2 項規定，按既遂犯之刑
    度減輕其刑。原審適用刑法第320條第3項、第1項、第25 條
    第2項，刑法施行法第1條之1第1項、第2 項前段，審酌被告
    前有多次竊盜前科，有本院被告前案紀錄表在卷可按，被告
    不思循合法正當途徑獲取財物，竟多次以恣意進入他人汽車
    內行竊方式為之，不知悔改，又再次以進入他人車內行竊方
    式為之，對他人之財產安全顯已造成危害，行為實不足取，
    其再為本件竊盜犯行，顯見尚不知戒慎其行，亦難見其確有
    悔意，兼衡犯後又矢口否認犯行，並無任何悔意等一切情狀
    ，量處有期徒刑8 月，並說明扣案之毛線帽3頂、螺絲起子1
    把及手電筒1 支，雖係被告所有，然無證據證明與本件竊盜
    犯行有關，又非違禁物，毋庸宣告沒收；另在臺北縣林口鄉
    ○○路62 號前扣案之螺絲起子1支，並非被告所有，且無證
    據證明與本件竊盜犯行有關，亦無庸宣告沒收，經核認事用
    法並無不當，量刑亦屬妥適。被告上訴意旨猶執陳詞，否認
    犯罪，為無理由，應予駁回。
據上論斷，應依應依刑事訴訟法第368條，判決如主文。
本案經檢察官陳玉珍到庭執行職務。
中    華    民    國   100    年    1     月    19    日
                  刑事第十二庭審判長法  官  蔡永昌
                                    法  官  蔡新毅
                                    法  官  蘇隆惠
以上正本證明與原本無異。
不得上訴。
                                    書記官  楊妙恩
中    華    民    國   100    年    1     月    19    日
附錄本案論罪科刑法條：
中華民國刑法第320條規定：（普通竊盜罪、竊佔罪）
意圖為自己或第三人不法之所有，而竊取他人之動產者，為竊盜
罪，處5 年以下有期徒刑、拘役或5百元以下罰金。
意圖為自己或第三人不法之利益，而竊佔他人之不動產者，依前
項之規定處斷。
前二項之未遂犯罰之。